台灣台中地方法院刑事判決　　　　　　　　　　　　九十一年度自緝字第五二一號
　　自　訴　人　甲○○　男七十.
　　被　　　告　乙○○
右列被告因詐欺案件，經自訴人提起自訴，本院判決如左：
    主      文
乙○○無罪。
    理      由
一、自訴意旨略以：被告乙○○（原名蕭萬春，於八十八年十二月十八日改名為乙○
    ○）於民國（下同）八十七年十二月十二日向自訴人甲○○借款新台幣（下同）
    三百萬元，又於八十八年二月九日續向自訴人借款四十萬元，約定自八十八年四
    月三十日起分十七期平均攤還，每二個月為一期，每期清償二十萬元，有被告簽
    發本票十七張為憑，詎被告於第一期清償期限屆至竟不為清償，經自訴人前往催
    討，復避不見面，顯見被告一開始即居心不良，蓄意詐欺，因認被告犯有刑法第
    三百三十九條第一項之詐欺取財罪嫌等語。
二、訊之被告乙○○否認有何詐欺犯行，辯稱：伊自八十七年八月間起即陸續持伊所
    簽發之支票或客票向自訴人甲○○調借現款以供伊從事中古車買賣週轉之用，利
    息為一角或八分，初期有清償，並先後於八十七年十月間、同年十二月間分別將
    車號ＴＭ－二八六五號、Ｂ八－七七六七號中古車出售予自訴人，所餘價款五十
    五萬元、十萬元，用以清償向自訴人所借款項，嗣因遭他人倒債，經雙方會算尚
    欠自訴人計三百四十萬元（含利息），乃簽發面額各二十萬元之本票十七張予自
    訴人收執，惟伊曾將煞車片乙批交付自訴人以供質押，且曾於八十八年八月間將
    車號ＯＧ－八五八九號中古車委由自訴人出售，所得價款四十餘萬元，用以清償
    積欠自訴人之款項，而伊因經濟困難，致未能依約償還所積欠自訴人之上開款項
    ，現伊願分期每月清償二萬五千元，實無向自訴人詐騙之意思等語。
三、按犯罪事實應依證據認定之，無證據不得推定其犯罪事實，刑事訴訟法第一百五
    十四條定有明文；又刑法第三百三十九條第一項詐欺罪之成立，以意圖為自己或
    第三人不法所有，以詐術使人將本人或第三人之物交付為要件，所謂以詐術使人
    交付，必須被詐欺人因其詐術而陷於誤錯，若其所用方法，不能認為詐術，亦不
    致使人陷於錯誤，即不構成該罪（最高法院四十六年台上字第二六０號判例參照
    ）。經查被告乙○○經林瑞喜介紹，自八十七年八月間起陸續持其所簽發支票或
    客票向自訴人甲○○調借現款以供從事中古車買賣週轉之用，利息為一角或八分
    ，初期有清償，並先後於八十七年十月間、同年十二月間分別將車號ＴＭ－二八
    六五號、Ｂ八－七七六七號中古車出售予自訴人，所餘價款五十五萬元、十萬元
    ，用以清償向自訴人所借款項，嗣經雙方會算結果，被告尚欠自訴人計三百四十
    萬元（含利息），而由被告簽發面額各二十萬元之本票十七張交付自訴人收執等
    情，此經被告乙○○供承在卷，亦為自訴人甲○○所不否認，復有被告簽發之本
    票影本十七張附卷可憑；且被告曾將煞車片乙批交付自訴人以供質押，並曾於八
    十八年八月間將車號ＯＧ－八五八九號中古車委由自訴人及林瑞喜出售，所得價
    款四十餘萬元，用以清償積欠自訴人之款項，亦經證人林瑞喜到庭結證屬實。是
    被告既自八十七年八月間起即陸續持票向自訴人調借現款以供從事中古車買賣週
    轉之用，初期有清償，並先後將二輛中古車出售予自訴人以資清償所借款項，而
    自訴人知情被告從事中古車買賣須款週轉，乃應允借款予被告，利息以一角或八
    分計算，尚難認被告持票向自訴人調借時有何施用詐術，而使自訴人陷於錯誤致
    交付所借款項之情事；雖被告因遭他人倒債，有其提出支票影本十三張及退票理
    由單影本十張附卷可參，經濟困難，致未能依約按期清償所積欠自訴人之上開款
    項，然已將煞車片乙批交付自訴人以供質押，且嗣將乙輛中古車委由自訴人出售
    ，所得價款用以清償所積欠自訴人之款項，況被告現亦陳明願依其能力分期每月
    清償自訴人二萬五千元，可見尚乏不法所有之意圖，核與詐欺罪之構成要件有間
    ，本件應屬債務不履行之民事問題。此外，又查無其他積極證據足認被告有何詐
    欺犯行，既無證據證明被告犯罪，依法應諭知無罪之判決。
四、據上論斷，應依刑事訴訟法第三百四十三條、第三百零一條第一項，判決如主文
    。
中    華    民    國      九十一      年      十二     月    二十七     日
                                     臺灣臺中地方法院刑事第三庭
                                             法  官  朱  光  國
右正本證明與原本無異。
如不服本判決，應於判決送達後十日內向本院提出上訴狀( 應附繕本 )，上訴於臺灣
高等法院臺中分院。
                                             書記官
中    華    民    國      九十一      年       十二    月     三十      日
                                                                        Ｂ
